臺灣高等法院民事判決　　　　　　　　 96年度上易字第517號
上　訴　人　丁　○
訴訟代理人　丙○○
　　　　　　乙○○
被上　訴人　甲○○
訴訟代理人　楊鈞國律師
　　　　　　楊惠琳律師
上列當事人間損害賠償事件，上訴人對於中華民國96年4月30日
台灣台北地方法院95年度訴字第6439號第一審判決提起一部上訴
，本院於96年7月31日言詞辯論終結，判決如下：
    主      文
上訴駁回。
第二審訴訟費用由上訴人負擔。
    事實及理由
一、上訴人起訴主張：伊係原審原告正大聯合會計師事務所（下
    稱正大所）之合夥人兼法定代理人，被上訴人意圖損害正大
    所及伊之名譽，於未對正大所有任何債權之情形下，竟於民
    國（下同）93年12月間濫行向原法院聲請假扣押裁定（案號
    ：原法院93年度裁全字第7760號，下稱系爭假扣押裁定），
    並以系爭假扣押裁定執行正大所對客戶之提存金，即如原判
    決附表2所示之款項 （案號：原法院94年度執全字第89號，
    下稱系爭假扣押執行），正大所依民事訴訟法第529條第1項
    規定，聲請原法院命被上訴人於一定期間起訴，因被上訴人
    對正大所並無任何債權存在，自無從對正大所提起訴訟，故
    系爭假扣押裁定業經本院以94年度抗字第2963號裁定撤銷在
    案。系爭假扣押執行已對正大所之名譽信用造成侵害，而正
    大所為合夥組織，合夥組織與各合夥人間之關係互為表裡，
    不可分割，堪認伊名譽信用亦因而受有損害，為此依民法第
    195條第1項規定，請求被上訴人賠償伊名譽損害新台幣（下
    同）134,959元及為回復名譽之適當處分 。爰聲明：(一)被上
    訴人應給付上訴人134,959元及自支付命令聲請狀送達翌日
    起至清償日止，按年息5%計算之利息。(二)被上訴人應在自由
    時報、中國時報、聯合報全國版頭版以1/2版面 ，刊登如原
    判決附件1所示內容之道歉啟事3天。(三)願供擔保，請准宣告
    假執行（正大所於原審判決後，並未聲明不服，此部分已告
    確定）。
二、被上訴人則以：伊及正大所其他合夥人張榕枝、邱雲灶、李
    聰明、施文婉等5人 ，依據上訴人親筆簽名核准同意之合夥
    盈餘分配表，請求正大所給付87至89年度之合夥盈餘分配金
    額共計5,392,136元，上開債權業經原法院90年重訴字第294
    4號及本院92年重上字第617號民事判決認定在案，伊對正大
    所確有上開債權存在，是伊聲請系爭假扣押執行，對正大所
    即無侵權行為可言。再者，所謂侵害名譽，係指貶損他人人
    格在社會上評價而言，系爭假扣押執行程序係扣押第三人對
    正大所所清償之提存金，除原法院提存所及兩造外，未公告
    予第三人知悉，並無公示性，自無使正大所之名譽在社會上
    遭到貶抑之情；退而言之，縱認正大所受有名譽之侵害，然
    正大所既為一獨立之商業組織，其所表彰之名譽與合夥人之
    名譽不同，對正大所名譽之侵害不等同於合夥人名譽之侵害
    ，上訴人之名譽並未受損害，是上訴人之請求，並無理由等
    語，資為抗辯。
三、原審判命：(一)被上訴人應給付正大所11,260元，及自95年3
    月12日起至清償日止，按年息5%計算之利息。(二)上訴人及正
    大所其餘之請求駁回（正大所及被上訴人就其等敗訴部分、
    上訴人就其請求登報道歉部分，均未據聲明不服，該部分均
    已告確定），上訴人就精神慰撫金部分不服，提起上訴，並
    於本院聲明：(一)原判決關於駁回上訴人後開第二項之聲明部
    分廢棄。(二)上開廢棄部分，被上訴人應給付上訴人134,959
    元及自95年2月7日起至清償日止，按年息5%計算之利息。被
    上訴人則聲明：上訴駁回。
四、兩造不爭執事項：
  (一)被上訴人以系爭假扣押裁定，聲請強制執行如原判決附表2
    所示正大所應領取之提存金。
  (二)正大所聲請原法院以94年度全聲字第170號裁定命被上訴人
    於該裁定送達後7日內就其欲保全執行之請求起訴，因被上
    訴人未於期限內起訴，經本院於95年1月20日以94年度抗字
    第2963號裁定撤銷系爭假扣押裁定，上開裁定於95年1月23
    日確定。
  (三)被上訴人於95年1月27日再以原法院95年度裁全字第465號裁
    定，聲請強制執行如原判決附表2所示提存金，並經原法院
    95年度執全字第452號執行事件於95年3月9日發扣押命令。
五、本件上訴人主張：伊係正大所之合夥人，被上訴人對正大所
    並無債權，卻以系爭假扣押裁定強制執行正大所對客戶之提
    存金，造成正大所名譽損害，而正大所受到名譽之損害即等
    同伊之名譽受損，為此依民法第195條第1項規定，請求被上
    訴人賠償134,959元本息 ；然為被上訴人所否認，並以上開
    情詞置辯，是本件爭執之點為：系爭假扣押執行是否使正大
    所（即全體合夥人）受有名譽之損害？茲敘述如下：
(1)、上訴人主張：第三人之提存日與被上訴人聲請假扣押執行之
    日相同，可見被上訴人將系爭假扣押裁定及可扣押之情事通
    知伊客戶，被上訴人係利用系爭假扣押執行侵害正大所之名
    譽云云。然查，上開第三人提存日雖與被上訴人聲請假扣押
    執行之日期相同，如無積極證據，尚不能認定係被上訴人將
    系爭假扣押裁定及可扣押之情事通知該第三人。又依民事執
    行處函所載，系爭假扣押執行，正本送達提存所，副本送達
    債權人即被上訴人甲○○，及債務人正大所，並未送達客戶
    或以公示之方法使三人知悉此事，此有原法院民事執行處函
    在卷可稽（原法院北簡卷第16-20頁） ，可見一般人對正大
    所遭被上訴人扣押提存金乙節，無所知悉，準此，正大所全
    體合夥人之名譽於社會上之評價並未因此而貶抑減損，系爭
    假扣押執行自未損害正大所全體合夥人之名譽，是上訴人上
    開主張，應屬無據。
(2)、上訴人雖以最高法院90年度台上字第1814號及本院92年度上
    易字第1313判決意旨（原審卷第149頁） 認強制執行程序會
    造成債務人名譽損害，可見系爭假扣押執行顯已造成正大所
    名譽或其合夥人受損云云。然觀之上訴人所提最高法院及本
    院上開判決見解，乃係針對「查封不動產」或「扣押薪資所
    得」之情形而言，該等判決意旨認強制執行因查封不動產具
    公示性、扣押薪資所得會使債務人任職機關同事知悉，而有
    減損債務人聲望之情，故認定構成名譽損害等。而本件係扣
    押第三人對正大所清償之提存金，除原法提存所及兩造外，
    並未告知第三人，自無公示性，與上開案例情形不同，上訴
    人援引作為侵害正大所合夥人名譽之依據，應不足取。
六、綜上所述，系爭假扣押執行因不具公示性，自無對正大所全
    體合夥人名譽造成損害，是上訴人依民法第195條之規定 ，
    請求被上訴人給付134,959元 ，及自95年2月7日起至清償日
    止，按年息5%計算之利息，即屬無據，不應准許。原審就此
    部分為上訴人敗訴之判決，經核於法並無不合，上訴意旨指
    摘原判決此部分不當，求予廢棄改判，為無理由，應予駁回
    。
七、本案事證已臻明確，兩造其餘主張陳述及所提之證據，經本
    院斟酌後，認與判決結果不生影響，均毋庸再予論述，附此
    敘明。
八、據上論結，本件上訴為無理由，依民事訴訟法449條第1項、
    第78條，判決如主文。
中　　華　　民　　國　　96　　年　　8 　　月　　14　　日
                    民事第十五庭
                        審判長法  官  林恩山
                              法  官  陳駿璧
                              法  官  黃國永
正本係照原本作成。
不得上訴。
中　　華　　民　　國　　96　　年　　8 　　月　　14　　日
　　　　　　　　　　　　　　　書記官  葉國乾
